【裁判字號】    99,婚,198
【裁判日期】    990812
【裁判案由】    離婚等
【裁判全文】
臺灣臺南地方法院民事判決               99年度婚字第198號
原      告  甲○○
被      告  乙○○
上列當事人間請求離婚事件，經本院於民國99年7月29日言詞辯
論終結，判決如下：
    主      文
准原告與被告離婚。
訴訟費用新臺幣參仟元由被告負擔。
    事實及理由
一、被告未於言詞辯論期日到場，核無民事訴訟法第386條所列
    各款情形，爰依原告之聲請，由其一造辯論而為判決。
二、本件原告起訴主張：
  (一)原告與被告於民國63年間結婚，婚後夫妻感情尚為融洽，育
    有長子林川（65年7月3日生）、次子林專興（67年1月3日
    生），皆已成年，目前兩造婚姻關係存續中。
  (二)91年間，被告即因不明原因離家出走，迄今均未返家與原告
    同居，已有八年之久，被告並拒絕告知原告及子女其住居所
    。期間被告雖有幾次出現，但均短暫停留即逕自離去，未與
    原告同居，有一次在98年間，被告不知到何處領消費券，打
    電話要兩造次子林專興帶被告到郵局領取，領完之後，次子
    林專興詢問被告是否要回家看看孫子，被告回稱沒空，不要
    看即離開。另在99年6月18日被告返家拿戶口名簿，以便將
    其戶籍遷出。被告對原告及子女均不聞不問，毫無感情可言
    。被告從年輕時就對家庭沒有責任，離家後亦不曾支付原告
    及子女家庭生活費用或扶養費。
  (三)今年繳稅期間因被告有工作所得，導致原告需補稅新臺幣（
    下同）4,000元，原告打電話詢問被告是否可以拿出4,000
    元繳納，亦遭被告拒絕。被告明知原告與次子林專興同住，
    拒不返家，存心拋妻棄子，行方不明，顯屬以惡意遺棄原告
    在繼續狀態中，爰依民法第1052條第1項第5款規定，請求判
    決與被告離婚。並聲明：准原告與被告離婚。
三、被告未於言詞辯論期日到場，亦未提出書狀作任何聲明或陳
    述。
四、得心證之理由：
  (一)按夫妻之一方已惡意遺棄他方在繼續狀態中者，他方得向法
    院請求離婚，民法第1052條第1項第5款定有明文。次按，夫
    妻互負同居之義務，如無不能同居之正當理由，拒絕與他方
    同居，即係民法第1052條第1項第5款，所謂以惡意遺棄他方
    （參照最高法院29年上字第254號判例）。 又民法第1052條
    第1項第5款所謂以惡意遺棄他方，不僅須有違背同居義務之
    客觀事實，並須有拒絕同居之主觀情事，始為相當（參照最
    高法院85年度臺上字第572號判決）。
  (二)原告主張其與被告於63年間結婚，育有長子林川（65 年7
    月3日生）、次子林專興（67年1月3日生），皆已成年，兩
    造目前婚姻關係存續中之事實，業據原告提出戶籍謄本3份
    為證，核屬相符，堪信為真正。
  (三)原告另主張91年間，被告即因不明原因離家出走，迄今均未
    返家與原告同居，已有八年之久，被告並拒絕告知原告及子
    女其住居所。期間被告雖有幾次出現，但均短暫停留即逕自
    離去，未與原告同居，有一次在98年間，被告不知到何處領
    消費券，打電話要兩造次子林專興帶被告到郵局領取，領完
    之後，次子林專興詢問被告是否要回家看看孫子，被告回稱
    沒空，不要看即離開。另在99年6月18日被告返家拿戶口名
    簿，以便將其戶籍遷出。被告對原告及子女均不聞不問，毫
    無感情可言。被告從年輕時就對家庭沒有責任，離家後亦不
    曾支付原告及子女家庭生活費用或扶養費。被告明知原告與
    次子林專興同住，但拒不返家等情，業據原告舉證人即兩造
    次子林專興到庭證稱：「我一直與原告同住。」「被告確實
    在91年間即自行搬離家中在外居住，沒有與我、原告同住，
    我不曉得被告搬離家中在外居住的原因為何，當時兩造沒有
    吵架，被告也沒有說什麼原因要搬走。」「（問：被告搬出
    去後，是否有告訴原告或證人他人住在何處？）都沒有，被
    告自從離家後，我們就都不知道被告的行蹤，被告也沒有留
    下聯絡電話。」「被告自離家後，都沒有出現過，也沒有再
    回家居住，但這段時間，被告曾經打過兩次電話給我，一次
    的理由是被告要買車子，要我幫他當過戶或貸款之保證人，
    我沒有答應，另一次是被告要提領消費券，被告不知道在何
    處領取，被告要求我帶他去領，我也有帶被告去領，該次被
    告也沒有回家，我是與被告約在外面見面，領完消費券後被
    告人就離開了，離開之後被告人就沒有消息了，直到現在已
    經兩、三年了，被告都沒有消息。」「（問：被告從91 年
    離開後，被告是否有與原告聯絡過？）沒有。」「（問：被
    告兩次打電話給證人時，是否有問候、關心原告？）都沒有
    ，被告也沒有提到我們小孩，更不可能關心、問候原告。」
    「（問：是否從被告離開之後到現在，證人及原告都不知道
    被告人住在何處？兩造都完全沒有互動？）從被告離開之後
    到現在，我及原告都不知道被告人住在何處，被告也沒有與
    原告互動往來，兩造好像陌生人。」「（問：被告自從離家
    之後，是否有寄錢回家給原告當家庭生活費用或扶養費用？
    ）都沒有。」等語（見本院99年7月29日言詞辯論筆錄），
    核與原告主張之事實相符，堪信原告主張上開事實為真正。
  (四)查兩造結婚後，被告於91年間離家出走，迄今拒不與原告同
    居，且被告既未舉證證明有何拒絕與原告同居之正當理由，
    即屬無正當理由拒絕與原告同居，客觀上已有違背同居義務
    之事實；再者，被告明知原告與次子林專興同住，多年來均
    未返家與原告同居，亦未提供原告家庭生活費用或扶養費用
    ，甚且並未告知原告及子女其目前的住居所，又本件訴訟中
    ，經本院以公務電話通知被告言詞辯論期日時間，被告表示
    其要工作，沒有空，隨便原告怎麼告等語，有本院99年7月2
    日公務電話紀錄附卷可參，堪認被告確有拒絕與原告同居之
    主觀情事，揆諸前開說明，被告顯係以惡意遺棄原告在繼續
    狀態中。從而，原告以被告以惡意遺棄原告在繼續狀態中為
    由，依民法第1052條第1項第5款規定，訴請判決離婚，依法
    並無不合，應予准許。
五、本件訴訟費用應由敗訴之被告負擔。經查，原告支出第一審
    訴訟費用（裁判費）3，000元（登報費用部分，因原告並未
    提出收據原本，不予列計），應由被告負擔，爰確定如主文
    第二項所准許。
六、據上論結，本件原告之訴為有理由，依民事訴訟法第385條
    第1項前段、第78條、第87條第1項，判決如主文。
中    華    民    國    99    年    8     月    12    日
                  家事法庭    法  官  鄭  彩  鳳
以上正本係照原本作成。
如對本判決上訴，須於判決送達後20日內向本院提出上訴狀。如
委任律師提起上訴者，應一併繳納上訴審裁判費。
中    華    民    國    99    年    8     月    12    日
                              書記官  黃  心  怡

司法院資訊處製作；財團法人民間司法改革基金會備份。
